【裁判字號】    97,上易,1379
【裁判日期】    970813
【裁判案由】    毀損
【裁判全文】
臺灣高等法院刑事判決                97年度上易字第1379號
上  訴  人
即  被  告  甲○○
選任辯護人  劉玉津律師
上列上訴人，因毀損案件，不服臺灣板橋地方法院97年度易字第
795號，中華民國97年4月16日第一審判決（起訴案號：臺灣板橋
地方法院檢察署97年度偵字第5356號），提起上訴，本院判決如
下：
    主  文
上訴駁回。
    事  實
一、甲○○為追求劉伊娌，於民國（下同）96年12月26日21時許
    ，以電話撥打予劉伊娌，劉伊娌不堪其擾，遂將電話交由正
    巧在其家中之同事丙○○，丙○○在電話中試圖為上開二人
    間所生感情糾紛進行排解，而與甲○○發生口角，甲○○即
    對丙○○表示稱：「我知道你是丙○○，也知道你的車牌號
    碼為6857-QJ」 等語，遂基於毀損之故意，於隔日即96年12
    月27日21時37分許，騎乘所有車牌號碼OWL-5011號重型機車
    ，自其臺北縣新莊市○○路住處前往劉伊娌位於臺北縣板橋
    市○○路○段106巷12弄11號之住處旁，以持不明硬物，來回
    刮損丙○○所有，而登記在母親乙○○名下、由丙○○使用
    ，並停放於劉伊娌上揭住處附近車牌號碼6857-QJ 自用小客
    車之左前葉子板、左前門、左後門、右前葉子板、右前門、
    右後門、引擎蓋等處之部分烤漆，致該車上開部位烤漆損壞
    ，外觀效能喪失而須重新拷漆始能回復原狀（修復費用新臺
    幣67500 元），足以生損害於乙○○及丙○○。嗣經丙○○
    發現車輛遭刮損後，調閱附近路口監視錄查看而悉上情。
二、案經丙○○訴由臺北縣警察局海山分局移送，及乙○○訴由
    臺灣板橋地方法院檢察署檢察官偵查起訴。
    理  由
一、按，被告以外之人於審判外之陳述，雖不符同法第159條之1
    至第159條之4之規定，但經當事人於審判程序同意作為證據
    ，法院審酌該言詞陳述或書面陳述作成時之情況，認為適當
    者，亦得為證據；當事人、代理人或辯護人於法院調查證據
    時，知有第159條第1項不得為證據之情形，而未於言詞辯論
    終結前聲明異議者，視為有前項之同意，此據同法第159 條
    之5 規定甚明。本判決後引被告以外之人於審判外之陳述，
    均屬傳聞證據，惟被告及其辯護人就該等審判外陳述之證據
    能力，於原審準備程序均表示不予爭執，且迄至言詞辯論終
    結前，就該等證據資料之證據能力亦未再聲明異議，而公訴
    檢察官於法院準備程序期日中則表示該等證據資料均有證據
    能力。本院審酌該等證據資料製作時之情況，尚查無違法不
    當及證明力明顯過低之瑕疵，亦認為以之作為證據應屬適當
    ，故揆諸前開法律規定與說明，爰依刑事訴訟法第159條之5
    規定，認該等證據資料均例外有證據能力。卷附車損照片2
    張、監視錄影光碟1張及翻拍照片6張、73張，當事人亦未於
    言詞辯論終結前爭執其證據能力，且無事實顯示係違法蒐證
    所取得，亦認具有證據能力。
二、訊據上訴人即被告（下稱被告）甲○○，固坦承有於上開時
    地，經過告訴人停放汽車地點之情事，惟於原審時矢口否認
    有前開犯行，並辯稱：監視錄影畫面內之人確實是其，但其
    只是到附近的夜市吃東西而經過該處，且於經過系爭車輛時
    ，並未持東西刮損汽車烤漆云云。再於本院準備程序，否認
    上開犯行，但於審理時坦認犯行在卷，經查：
(一)上揭毀損事實，業據告訴人丙○○於警訊、偵查、本院指述
    歷歷，復於原審時到庭證述甚詳，又系爭車牌號碼 6857-QJ
    號自小客車之左前葉子板、左前門、左後門、右前葉子板、
    右前門、右後門、引擎蓋等處之烤漆，確遭以硬物刮損而呈
    現長線狀之刮痕等情，有偵查卷附汽車烤漆毀損照片2 幀可
    稽，足認告訴人指述，應與事實相符，而堪採信，是告訴人
    丙○○所使用之前開汽車確遭人持不明硬物刮損，而致烤漆
    毀損之情，洵堪認定。
(二)被告雖以前揭情詞置辯，然查：
  1.觀看告訴人丙○○至當地里長辦公室所調閱監視錄影光碟後
    ，被告先騎乘機車於系爭車輛停放處附近徘徊，再將機車停
    放在該車前方緊臨之巷內，隨後自巷口走出即進入系爭車輛
    左邊車門與隔壁間之間隔處，以手接觸該車左邊車門，復再
    返回彎進巷口，嗣後自巷口走出即靠近系爭車輛之右方，以
    手接觸汽車，不間斷地自該車右前方之葉子板、右前車門、
    右後車門、車尾引擎蓋等處為刮車動作，復自車尾處向右前
    車頭再為刮車動作一次，期間尚不時偶爾回頭張望等情，有
    被告不爭執之監視畫面轉錄光碟1片及翻拍照片6張可稽，由
    上述證據，已可清楚辨識被告確有以手碰觸該車並為刮車之
    動作乃屬明確。且被告所接觸系爭車輛之位置，亦與該車烤
    漆遭刮除之部位明顯一致，足認確係被告所為。
  2.依證人劉伊娌在原審證稱：其住家附近之夜市並非具有盛名
    之夜市，只是個很小的夜市○○路過去約5 到10分鐘，但夜
    市附近均可停放機車等語，參諸被告在警詢中亦表示已忘記
    是到夜市的那個攤子吃東西，顯見其並非特意至該夜市某偏
    好之攤位消費之情，本案被告自其新莊市○○路住處，特意
    騎乘機車至劉伊娌位於板橋市○○路住處附近後，又將機車
    停放在距離夜市仍須步行5 分鐘遠處，對於實際消費之攤位
    及位置卻又無法清楚交代，可徵其辯稱事發時會將機車停放
    在告訴人前揭車輛附近，係為到附近夜市吃東西云云，要與
    常情不符，不足採信。
  3.又證人丙○○於事發前一日，因排解被告與劉伊娌間之感情
    糾紛，而與被告在電話裡發生口角，被告於電話中並曾提及
    知悉丙○○此人及系爭車輛車牌號碼等語，另於事發之翌日
    ，證人劉伊娌與丙○○一同至當地里長辦公室調閱該車停放
    處之監視錄影畫面而發現係被告所為後，其等二人與被告間
    即曾就車損賠償事宜進行討論，惟因估價後之修復費用過高
    ，被告因而不願賠償等情，亦經證人丙○○、劉伊娌於原審
    證述綦詳，且兩人對於電話中之對話內容、調閱監視光碟而
    發現被告之經過、事後與被告洽談賠償事宜等情節，均互核
    相符，證人劉伊娌、丙○○又無故意誣攀被告之動機，自堪
    認兩人所述實在，而足採信。執此以觀，被告在與丙○○發
    生口角隔日晚間，即騎乘機車自新莊市至證人劉伊娌位於板
    橋市○○路之住處附近，是告訴人上開車損情況，倘非被告
    所為，自無如此巧合之事，堪信被告係因對丙○○心生嫌隙
    ，而故意毀損丙○○所使用並停放於劉伊娌住處附近系爭汽
    車烤漆自明。況且，本院於準備程序，因被告有爭執，而請
    告訴人丙○○將監視錄影詳細翻拍成相片，據呈報73張相片
    ，依該相片前後動作以觀，堪認該毀損應係被告所為，至為
    明顯，而被告於本院審理時亦是認此犯行，益見告訴人指訴
    ，洵堪採信。
(三)再查，系爭汽車係告訴人丙○○所有，而登記在母親乙○○
    名下，但由告訴人使用等情，業據告訴人於原審、本院供述
    甚詳，且告訴人於97年1月3日警詢第二次筆錄即表明要提出
    毀損告訴，此有筆錄可稽（偵查卷12頁），堪認丙○○已合
    法提出告訴甚明。再者，丙○○於96年12月28日帶委託書，
    向警局報案指稱其所有汽車遭毀損，但尚未代提出告訴等情
    在卷，嗣於97年2 月26日偵查中始代乙○○提出告訴，亦有
    筆錄可憑，則起訴書認定丙○○、乙○○均合法提出告訴，
    自無不合。被告選任辯護人以乙○○之委託書上簽名，非伊
    所簽，指稱該委託告訴不合法云云，辯護人並請求傳喚證人
    乙○○作證，但告訴人在本院否認辯護人上開指稱，且丙○○與乙○○係母子關係，有戶籍資料可據，此委託書記載與
    一般常情，並無違背，況被告於原審亦未爭執此事項，辯護
    人上開所稱，自難遽採，亦無傳喚該證人之必要。末查，縱
    去除該委託有不合法，且無從補正情形，但丙○○既屬合法
    告訴，自無礙本案之合法告訴甚明。從而，本件事證明確，
    被告上開所辯，顯係卸責之詞，無足採認，被告毀損犯行，
    洵堪認定，自應依法論科。
三、核被告所為，係犯刑法第354 條之損壞他人物品罪。原審經
    審理結果，認被告罪證明確，因而適用刑法第354 條、第41
    條第1項前段，刑法施行法第1條之1 等規定，並審酌被告並
    無任何刑案前科紀錄，有臺灣高等法院被告前案紀錄表在卷
    可按，素行尚可，惟被告有高中畢業之智識程度，此有警詢
    筆錄所載足憑，本應謹慎行止，僅因感情因素，即以非理性
    之方式，特意前往板橋市○○路，恣意毀損告訴人汽車烤漆
    以洩憤，造成告訴人丙○○支出修復費用67500 元，有工作
    維修單可參，損失非輕，是其無論犯罪手段、動機及目的，
    均應予非難，被告於偵審過程猶仍否認犯行，無視調取監視
    錄影畫面等確切證據，顯見全無歉意及悔過之心，犯後態度
    不佳，迄今仍拒絕與被害人達成民事和解等一切情狀，量處
    被告有期徒刑三月，並諭知易科罰金之折算標準，以資懲儆
    。又認，被告持不明器物刮損告訴人所有車輛，因該器物並
    未扣案，並無法證明為被告所有，爰不併與宣告沒收，併此
    敘明。經核其認事用法尚無違誤，量刑亦屬允當，被告提起
    上訴，或否認犯行，或請求輕判，核非可取，自為無理由，
    應予駁回。
據上論斷，應依刑事訴訟法第368條，判決如主文。
本案經檢察官張熙懷到庭執行職務。
中    華    民    國    97    年    8     月    13    日
                  刑事第十四庭審判長法  官  陳志洋
                                    法  官  吳啟民
                                    法  官  蔡聰明
以上正本證明與原本無異。
不得上訴。
                                    書記官  陳建邦
中    華    民    國    97    年    8     月    13    日
刑法第354條：
毀棄、損壞前二條以外之他人之物或致令不堪用，足以生損害於
公眾或他人者，處2年以下有期徒刑、拘役或5百元以下罰金。


司法院資訊處製作；財團法人民間司法改革基金會備份。
